最高法院刑事判決　　　　　　　　　　　　　　　　九十三年度台上字第七０九號
　　上　訴　人　甲○○
右上訴人因誣告案件，不服台灣高等法院台中分院中華民國九十年五月廿二日第二審
更審判決（九十年度上更(一)字第七五號，起訴案號：台灣南投地方法院檢察署八十五
年度偵續(一)字第二號），提起上訴，本院判決如左：
    主  文
上訴駁回。
    理  由
按刑事訴訟法第三百七十七條規定，上訴於第三審法院，非以判決違背法令為理由，
不得為之。是提起第三審上訴，應以原判決違背法令為理由，係屬法定要件。如果上
訴理由狀並未依據卷內訴訟資料，具體指摘原判決不適用何種法則或如何適用不當，
或所指摘原判決違法情事，顯與法律規定得為第三審上訴理由之違法情形，不相適合
時，均應認其上訴為違背法律上之程式，予以駁回。本件上訴人甲○○上訴意旨略稱
：(一)上訴人告訴蘇瑞榮等毀損案，經檢察官詢問「照片上系爭房子及水塔何人弄壞」
，證人周均連證稱「蘇瑞榮請挖土機壓過去的」，一審法官再詢問「被害房屋何時失
火」，周均連稱「何時失火不知道，惟在民國八十四年一月十一日有見被告（即蘇瑞
榮）僱用挖土機在附近作業」，於二審證人再稱「（原來燒掉地點等房屋）已為挖土
機挖掉了」；證人宋兆武於偵查中稱「八十四年一月十一日上午十點多被告（指蘇瑞
榮夫妻）二人指揮挖土機……挖到甲○○的房子處，已把甲○○的房子挖垮了……並
把水泥柱挖壞」，於二審調查時稱「當天推土機……挖甲○○的房子，挖到甲○○的
房子我是沒看到，但我到時，甲○○的房子已倒了」；證人蔡政峰於一審稱「被告二
人（按指告訴人夫妻）叫我把原已倒塌呈現狀之鐵皮屋的水泥柱挖起來放原處，當時
只剩二根水泥柱站立，其他的柱子都已倒塌，房子當時就是這樣，水塔沒注意到……
作業二天」，於二審稱「（共工作）二天半」，即蘇瑞榮夫妻亦承認叫蔡政峰整地，
「難免會碰到旁邊的東西」無訛，可見上訴人之告訴，或有誇張，但非虛構，且證人
周均連、宋兆武證言，均屬對上訴人有利之證據，原判決不採該有利上訴人之證據，
竟未說明其理由，自有判決不載理由，即理由不備之違背法令。(二)上訴人經另案被判
處竊佔有罪確定，湯學傳與楊彩蓮即先後聲請、起訴，請求上訴人拆屋還地，均因不
符規定，後者並經法院判決駁回其訴；上訴人告訴蘇瑞榮夫妻毀損案，因不能證明渠
二人犯罪，經判決無罪；本件則經檢察官二次不起訴處分才再起訴，一審雖為有罪判
決，但二審則改判無罪，俱見本件案情繁雜。法院自應綜合調查所得之證據，在不違
反經驗法則、論理法則情況下，審慎研判才能形成心證。本案審理過程，法院對上訴
人有利情形，未盡注意能事，竟憑本身存有瑕疵，對於待證事實不足以供證明之資料
，採為判決之基礎，其自由判斷證據證明力之職權行使，不得謂無逾越，自有判決不
適用法則或適用不當之違法。(三)依上開蔡政峰之證言，蘇瑞榮確僱用其在系爭地點開
挖整地達二天半之久，至少挖掉甲○○所有原鐵皮屋之水泥柱二根；上訴人亦稱房子
燒燬後有再搭好屋頂，雖不能住，但可遮涼；水塔在八十四年一月十一日以前還有裝
水，都能使用；宋兆武則證實蘇瑞榮夫妻僱用之挖土機有毀損甲○○鐵皮屋無異，可
見上訴人之申告，並非全然無因，不得指為虛偽捏造，即使誇大，無非希望法院查明
真相，還給公道，應無誣告之故意等語。
惟查證據之取捨與其證明力之判斷，以及事實有無之認定，屬事實審法院之職權，苟
其取捨證據與判斷證據證明力並不違背經驗法則及論理法則，即不容任意指為違背法
令，而執為第三審適法之上訴理由。本件原判決認定上訴人有原判決事實欄所載之誣
告犯行，係以上訴人確有對告訴人夫妻提出毀損告訴，然為法院判決無罪確定，有各
該判決及調閱之案卷可稽，上訴人所有，即其告訴蘇瑞榮等毀損之鐵皮屋一間，早於
八十二年三月間即因火災而燒燬，水塔一個亦已傾倒於同一土地上，此為上訴人在其
告訴蘇瑞榮夫妻毀損案之二審審理中及原審所是認，即南投縣政府水利課職員簡成文
亦證稱於八十三年五月間曾前往未登錄土地勘驗，當時土地上只有雜草及一些竹子，
並沒有建築物等語；證人湯學傳（即楊彩蓮之前手）亦證稱：「告訴人（指甲○○）
之鐵皮屋係被火燒掉的，燒掉後除佔用我的土地興建房屋（指燒毀處對面新建之藍色
鐵皮屋）外，並未在其他地方蓋房子」；證人即挖土機工人蔡政峰復結稱：「蘇瑞榮
及楊彩蓮二人並未唆使我把甲○○之鐵皮屋挖掉，我清除時亦無毀損甲○○之鐵皮屋
及水塔……現場還有鐵皮屋被燒掉之痕跡，我並未見到被告二人（指蘇瑞榮夫妻）毀
損鐵皮屋及水塔」；且依蘇瑞榮於八十三年三月十六日所拍攝之三張照片顯示，當時
上訴人所稱被毀損之房屋早已被燒毀成廢墟，原址並無重建之建物，當時水塔亦已被
置棄於竹子林旁之位置，並不在上訴人所稱之舊屋旁。足見上訴人所有之鐵皮屋一間
，早於八十二年三月間即已因火災而燒毀，另其所有之水塔一個，當時亦已傾倒廢棄
於上開土地上，要無疑義。參以上訴人於其竊佔案供稱：「我沒有竊佔，假如房子（
指其嗣後竊佔土地所搭建之藍色鐵皮房屋）拆了，我就沒地方住」等情，益足以印證
上訴人於其原有鐵皮屋被火燒毀後，始另在已燒毀之鐵皮屋對面新建藍色鐵皮屋一座
，原有鐵皮屋於被火燒毀後，即已成為廢墟，根本就已經不存在。上訴人雖辯稱：伊
所有鐵皮屋於八十二年三月間，經伊查出係蘇瑞榮、楊彩蓮二人故意放火所造成云云
，然此與其告訴及指訴內容不同，亦未提出事證以供審認，不足遽採，而其對蘇瑞榮
、楊彩蓮二人提出毀損罪告訴時，提出「原來完好的一棟房子」之照片，表示蘇瑞榮
夫妻係挖毀其「鐵架房屋一棟」，更於該案檢察官訊問「房子你有無在居住」時，答
稱：「有的，我一個人住」等語，在在均顯示上訴人並非因認定或誤認蘇瑞榮、楊彩
蓮二人於八十二年三月間故意放火毀損其鐵皮屋而據以提出告訴等證據，予以綜合判
斷，認上訴人成立刑法第一百六十九條第一項之誣告罪，於法定刑內量處其刑，並說
明其量刑考量之依據，駁回檢察官及上訴人於二審之上訴，已詳其所憑之證據及認
定之理由，並指駁說明上訴人否認犯罪，所辯為卸責之詞，所為論斷，均有卷存證據
資料可資覆按，從形式上觀察，原判決此部分並無違背法令情形。關於上訴意旨部分
，原判決雖未說明不採證人周均連、宋兆武證言之理由，然證人宋兆武既陳稱「當天
推土機……挖甲○○的房子，挖到甲○○的房子我是沒看到」等語，其證言尚不足為
告訴人蘇瑞榮夫妻有無毀損行為之認定，而不影響上訴人有無誣告犯意；且本件原判
決既已詳為說明並認定上訴人「所有之鐵皮屋一間，早於八十二年三月間即已因火災
而燒毀，另其所有之水塔一個，當時亦已傾倒廢棄於上開土地上」（原判決第四頁第
四行起），顯係不採證人周均連、宋兆武之證言，此部分原判決固有微疵，但已無礙
原判決之認定，自不得據為合法之上訴理由。況原判決亦說明，「本件縱如被告（即
上訴人）所指『推土機司機蔡政峰……坦承告訴人之妻楊彩蓮有叫其挖起二根水泥柱
』、『楊彩蓮亦自承挖塌一個生鏽的鐵架子』屬實，被告卻誣指蘇瑞榮、楊彩蓮二人
於八十四年一月十一日僱請挖土機挖毀其鐵皮屋及推倒其所有之水塔一個，且稱：該
鐵皮屋門壁齊整可供居住，伊當時就在屋中睡覺，水塔亦供水使用中云云，其所訴即
為『非出於誤會或懷疑，而係出於故意虛構』至明。被告意圖使蘇瑞榮、楊彩蓮二人
受刑事處分，憑空捏造、虛構事實，向該管公務員誣告，而指控蘇瑞榮、楊彩蓮二人
犯罪，事證極為明確」（原判決第六頁第九行起），上訴人猶以其「申告，並非全然
無因，不得指為虛偽捏造，即使誇大，無非希望法院查明真相，還給公道，應無誣告
之故意」，再為事實之爭執，顯非適法之上訴理由。其餘上訴意旨，稱原判決「竟憑
本身存有瑕疵，對於待證事實不足以供證明之資料，採為判決之基礎，其自由判斷證
據證明力之職權行使，不得謂無逾越，自有判決不適用法則或適用不當之違法」，然
亦未具體指摘原判決有何違法情形。上訴意旨置原判決所為明白論斷於不顧，專憑其
個人之意見，就原判決理由已經詳細說明之事項，及原審採證認事之職權行使，漫事
爭執，泛言原判決有不適用法則、適用法則不當、理由不備等違法情形，難認已符合
首揭法定之第三審上訴要件，其上訴為違背法律上之程式，應予駁回。
據上論結，應依刑事訴訟法第三百九十五條前段，判決如主文。
中　　　華　　　民　　　國　　九十三　　年　　　二　　　月　　 十九 　　日
                              最高法院刑事第十二庭
                                  審判長法官  陳　正　庸
                                        法官  賴　忠　星
                                        法官  王　居　財
                                        法官  張　清　埤
                                        法官  呂　永　福
      右正本證明與原本無異
                                              書  記  官
中　　　華　　　民　　　國　　九十三　　年　　　二　　　月　　二十七　　日
                                                                        Ｑ
